臺灣板橋地方法院交通事件裁定　　　　　　　　　　九十三年度交聲字第七六五號
　　原處分機關　交通部公路總局臺北區監理所
　　異　議　人　甲○○
　　即受處分人
右列受處分人因違反道路交通管理處罰條例案件，對於交通部公路總局臺北區監理所
於民國九十三年六月十四日以北監營字第裁四０｜ＡＢＸ五八００三三號所為之裁決
處分（原舉發案號：臺北市政府警察局九十三年五月二十五日北市警交大字第ＡＢＸ
五八００三三號），聲明異議，本院裁定如左：
    主  文
原處分撤銷。
    理  由
一、原處分意旨略以：異議人即受處分人甲○○駕駛其所有之車號：八六一｜ＭＡ號
    營業小客車，於民國九十三年四月二十六日上午六時四十五分許，行經臺北市○
    ○路、襄陽路口，因駕駛執照吊扣期間（九十三年二月十二日至同年五月十一日
    ）駕車違規，經警逕行舉發，乃依道路交通管理處罰條例第二十一條第一項第七
    款、第四項、第六十七條第三項之規定，裁處罰鍰新臺幣九千元，並吊銷其駕駛
    執照暨一年內不得考領駕駛執照。
二、異議意旨略以：伊前於九十二年十月十五日在臺北市○○路發生車禍致機車騎士
    尹耀邦受傷，而經裁決所裁處罰鍰並吊扣駕照三個月，嗣提出申訴並遭駁回，惟
    因家計困難故再駕車營業，不料於九十三年四月二十六日清晨在臺北市○○路與
    公園路，因行人穿越道有行人穿越時，不暫停讓行人先行通過，經警攔停當場舉
    發，詎於九十三年五月底間再接獲本件舉發違反道路交通管理事件通知單（下稱
    舉發通知單），實感冤抑，希鈞院能體察市井小民之苦境，免予吊銷駕駛執照，
    爰聲明異議，請求撤銷原處分等語。
三、按汽車駕駛人，駕駛執照吊扣期間駕車者，處新臺幣六千元以上一萬二千元以下
    罰鍰，並吊銷其駕駛執照；汽車駕駛人，曾依本條例其他各條規定吊銷駕駛執照
    者，一年內不得考領駕駛執照，道路交通管理處罰條例第二十一條第一項第七款
    、第四項、第六十七條第三項分別定有明文。次按汽車駕駛人之行為有左列情形
    之一，當場不能或不宜攔截製單舉發者，得對汽車所有人逕行舉發處罰：一、闖
    紅燈或平交道。二、搶越行人穿越道。三、違規停車而駕駛人不在場。四、不服
    指揮稽查而逃逸，或聞消防車、救護車、警備車、工程救險車之警號不立即避讓
    。五、違規停車或搶越行人穿越道，經各級學校交通服務隊現場導護人員簽證檢
    舉。六、其他違規行為經以科學儀器取得證據資料者。上開條例第七條之二第一
    項亦有規定。
四、經查：
　(一)本件異議人即受處分人甲○○駕駛其所有之車號：八六一｜ＭＡ號營業小客車，
    於九十三年四月二十六日上午六時四十五分許，行經臺北市○○路、襄陽路口，
    因行人穿越道有行人穿越時，不暫停讓行人先行通過，經原舉發單位即臺北市政
    府警察局中正第一分局交通分隊員警攔停並當場舉發（臺北市政府警察局九十三
    年四月二十六日掌電字第Ａ九Ｊ００一四一０號舉發通知單），嗣經原處分機關
    即交通部公路總局臺北區監理所以北監營字第０九三八００一九七八號函知，甲
    ○○於違規當時其汽車駕駛執照裁處吊扣中，原舉發單位遂再掣單逕行舉發異議
    人「駕駛執照吊扣期間（九十三年二月十二日至同年五月十一日）駕車」違規等
    情，固有臺北市政府警察局九十三年五月二十五日北市警交大字第ＡＢＸ五八０
    ０三三號舉發通知單通知聯影本一紙附卷可稽，復經本院依職權向臺北市政府警
    察局中正第一分局函查屬實，有該分局九十三年七月二十八日北市警中正一分交
    字第０九三六一九六０一００號函暨隨函檢附之臺北市政府警察局九十三年四月
    二十六日掌電字第Ａ九Ｊ００一四一０號、九十三年五月二十五日北市警交大字
    第ＡＢＸ五八００三三號舉發通知單存根聯影本各一紙在卷足憑，且為異議人所
    不否認，堪認本件異議人確有前揭駕駛執照吊扣期間駕車之違規情事無訛。
　(二)次查，對於舉發違反道路交通管理處罰條例之案件，其舉發方式依違反道路交通
    管理事件統一裁罰基準及處理細則第十一條第一項之規定，僅限於「當場舉發」
    及「逕行舉發」二種態樣，而舉發通知單之交付程序，依其舉發方式之不同而異
    其處理程序。本件舉發方式依上開臺北市政府警察局中正第一分局函文說明二之
    內容載明係屬「逕行舉發」，則原處分機關所為之本件裁決處分其處罰程序是否
    合法妥適？即首應審究其先前之「逕行舉發」程序是否合法？查現行違反道路交
    通管理事件統一裁罰基準及處理細則曾於九十一年八月三十日修正，該細則於修
    正前即為違反道路交通管理事件統一裁罰標準及處理細則，對照前開細則修正前
    第二十三條（修正後該條已刪除）及現行道路交通管理處罰條例第七條之二第一
    項之規定內容，前開細則修正前第二十三條規定，汽車違反道路交通管理事件有
    下列情形之一，當場不能或不宜攔截製單舉發者，得逕行舉發之：一、闖紅燈或
    平交道。二、搶越行人穿越道。三、違規停車而駕駛人不在場。四、不服指揮稽
    查逃逸或聞消防車、救護車、警備車、工程救險車之警號不立即避讓者。五、以
    科學儀器取得違規證據資料，足資認定其違規事實者。六、各級學校交通服務隊
    ，檢舉違規停車或行近行人穿越道時，不暫停讓行人優先通過之車輛，經現場導
    護人員簽證者。可知道路交通管理處罰條例第七條之二第一項所規定得「逕行舉
    發」之違規情形，係由修正前之違反道路交通管理事件統一裁罰標準及處理細則
    第二十三條規定內容而來，其之所以提升為法律之位階加以規範，實係因交通違
    規案件之舉發方式如何，影響人民權益甚鉅，故立法者認此一得「逕行舉發」之
    情形應由法律加以明文規定，不宜僅訂定於道路交通管理處罰條例所授權之法規
    命令中，俾完全符合法律保留原則，以充分保障人民權益。復研諸現行道路交通
    管理處罰條例第七條之二第一項之立法方式，亦得窺知該條項第一款至第五款所
    規範之事由乃列舉規定，而於第六款始另闢一概括條款以補列舉事由之不足，則
    交通勤務警察或依法令執行交通稽查任務人員如欲採行逕行舉發之方式取締交通
    違規事件，除舉發行駛於高速公路上之交通違規事件得另依高速公路交通管制規
    則第二十六條之規定辦理外，均應符合道路交通管理處罰條例第七條之二第一項
    所規範之事由方得為之，倘未符合該條例第七條之二第一項所規定之六款情形，
    即應不得由行政機關以其便利、經濟考量為由任意違反，逕以「逕行舉發」之方
    式舉發違規交通案件，否則將置人民權益之保障及法律明文之規定於不顧。
　(三)復查，本件交通違規事實係汽車駕駛人，駕駛執照吊扣期間駕車之違規行為，並
　　非屬於道路交通管理處罰條例第七條之二第一項第一至五款所列舉得逕行舉發之
　　項目，亦與上開條例第七條之二第一項第六款（其他違規行為經以科學儀器取得
　　證據資料者）所欲規範之情形不符，自無得依道路交通管理處罰條例第七條之二
　　第一項之規定予以逕行舉發之餘地；矧本件舉發員警於九十三年四月二十六日在
    臺北市○○路、襄陽路口，因異議人駕車遇行人穿越道有行人穿越時，未暫停讓
    行人優先通行之交通違規事實而當場舉發時，亦非不得請異議人出示駕、行照而
    得當場發現異議人有駕駛執照吊扣期間駕車之違規事實，併予當場舉發，詎舉發
    員警竟捨此舉發方式不為，反於嗣後以補行開單之方式，對於異議人前開駕駛執
    照吊扣期間駕車之違規事實予以逕行舉發，尚難認有何當場不能或不宜攔截製單
    舉發之情形；而合法舉發乃原處分機關依法裁罰之前提要件，道路交通管理處罰
    條例第七條之二第一項既已就得「逕行舉發」之情形予以明文規定，自亦難以類
    推適用之方式，對於課予人民不利處分之裁罰其前提要件，認得類推適用前該規
    定予以逕行舉發。是本件既係原舉發單位事後始予補開舉發通知單逕行舉發，實
    與道路交通管理處罰條例第七條之二第一項所規定逕行舉發之要件不符，其舉發
    程序於法即難謂無瑕疵。
五、綜上所述，本件逕行舉發程序於法尚屬無據，其舉發程序即非合法，而不合法之
    舉發，與未舉發無異，是原處分機關未酌上情予以詳查，遽依道路交通管理處罰
    條例第二十一條第一項第七款、第四項、第六十七條第三項之規定，裁處異議人
    罰鍰新臺幣九千元，並吊銷其駕駛執照暨一年內不得考領駕駛執照，即有未洽。
    原處分既有前開違法不當之處，自應予以撤銷。至對於本件異議人確有上述「駕
    駛執照吊扣期間駕車」之違規行為，究應如何舉發以符合法令之規範，此恐係立
    法疏漏（然究不能因此立法疏漏，使行政機關得以其便利、經濟等因素考量，擴
    大「逕行舉發」適用之範圍，而讓人民承受不利益），自應由原處分機關或原舉
    發單位再行研議合法妥適之舉發方式，或透過修法途徑加以通盤檢討後，另為適
    法之處分，以符法制，並保障人民權益。
據上論斷，應依道路交通案件處理辦法第二十條，裁定如主文。
中　　　華　　　民　　　國    九  十  三　年　　九　　月　　二  十  一　日
                                    臺灣板橋地方法院交通法庭
                                        法    官  高  奕  驤
右正本證明與原本無異。
如不服本裁定，應於裁定送達後五日內向本院提出抗告狀。
                                        書 記 官  廖  舜  宜
中　　　華　　　民　　　國    九  十  三　年　　九　　月　　二  十  一　日
